臺灣臺北地方法院民事小額判決
  110年度店小字第631號
原      告  臺灣產物保險股份有限公司

法定代理人  李泰宏  
訴訟代理人  李孟軒  
            楊承堯  
被      告  呂美麗  
上列當事人間損害賠償事件，本院於民國110年12月28日言詞辯
論終結，判決如下：
    主      文
被告應給付原告新臺幣貳萬陸仟玖佰玖拾玖元，及自民國一百一
十年三月十二日起至清償日止，按週年利率百分之五計算之利息
。
原告其餘之訴駁回。
訴訟費用新臺幣壹仟元由被告負擔百分之六十，餘由原告負擔。
本判決第一項得假執行。但被告如以新臺幣貳萬陸仟玖佰玖拾玖
元為原告預供擔保後，得免為假執行。
    事實及理由
壹、程序事項
    按因侵權行為涉訟者，得由行為地之法院管轄，民事訴訟法
    第15條第1項定有明文。查本件侵權行為地為臺北市文山區
    （見本院卷第15頁），本院自有管轄權。
貳、實體事項
一、原告主張：被告駕駛車牌號碼0000-00自用小客車，於民國1
    08年3月6日19時57分許，沿臺北市文山區秀明路2段北向南
    第2車道行駛，向左變換車道至該路段與萬壽路口欲左轉時
    ，因未禮讓直行車先行，左前車頭與沿秀明路2段北向南第1
    車道行駛，由伊承保訴外人衷梓娟所有，訴外人林彥廷駕駛
    車牌號碼0000-00自用小客車（下稱系爭車輛）右側車身發
    生碰撞。伊依約支出修復費用新臺幣（下同）44,798元，爰
    以侵權行為及保險代位法律關係起訴請求，並聲明：被告應
    給付原告44,798元及自起訴狀繕本送達之翌日起至清償日止
    ，按週年利率5％計算之利息。
二、被告則以：伊行車速率很慢，伊在路口前就已經打方向燈要
    左轉，接近路口微向左轉時系爭車輛由我車左後方衝出來，
    其車右側車身碰撞我車左前車頭而肇事，並聲明：原告之訴
    駁回。
三、法院之判斷：　　　　
　㈠按因故意或過失，不法侵害他人之權利者，負損害賠償責任
    ；汽車、機車或其他非依軌道行使之動力車輛，在使用中加
    損害於他人者，駕駛人應賠償因此所生之損害。民法第184
    條第1項前段、第191條之2定有明文。汽車變換車道時，應
    讓直行車先行，並注意安全距離。道路交通安全規則第98條
    第1項第6款亦設有明文規定甚明。查原告主張等情，提出道
    路交通事故當事人登記聯單、道路交通事故現場圖、道路交
    通事故初步分析研判表在卷可按（見本院卷第13至17頁)，
    核與本院依職權向臺北市政府警察局交通警察大隊調閱車禍
    肇事相關資料相符（見本院卷第37至59頁）。依道路交通事
    故現場圖可知，被告駕駛0000-00自用小客車及系爭車輛皆
    由北往南行駛在快車道上，0000-00自用小客車左前車頭與
    系爭車輛右側車身發生碰撞（見本院卷第41頁），復參酌被
    告在道路交通事故調查紀錄表稱：「我駕駛1931-ZU自小客
    沿秀明路2段北向南行駛快車道，至肇事路口時欲左轉萬壽
    路，我車在路口前就已經打方向燈要左轉，接近路口微向左
    轉時，對方由我車左後方衝出來，其右側車身碰撞我車左前
    車頭而肇事。」等語（見本院卷第45頁），系爭車輛駕駛人
    林彥廷於交通事故調查紀錄表稱：「我駕駛0000-00自小客
    沿秀明路2段北向南行駛快車道，至肇事路口時欲左轉萬壽
    路，至路口前見對方由慢車道打方向燈切至快車道與我車平
    行，我見對方一直切過來我車就加速想閃避對方，由其左側
    超過時突然感覺碰撞，停下來發現我車右側車身遭對方之左
    前車頭碰撞而肇事。」等語（見本院卷第49頁）。可知被告
    未讓直行車即系爭車輛先行，貿然變換車道，就本件交通事
    故有過失，參以臺北市車輛行車事故鑑定會鑑定意見書亦同
    此認定，有案號0000000000臺北市車輛行車事故鑑定會鑑定
    意見書在卷為憑（本院卷第131至133頁），是被告就本件事
    故發生有過失，應負損害賠償責任。
  ㈡按負損害賠償責任者，除法律另有規定或契約另有訂定外，
    應回復他方損害發生前之原狀。第一項情形，債權人得請求
    支付回復原狀所必要之費用，以代回復原狀。民法第213條
    第1項、第3項定有明文。又不法毀損他人之物者，被害人得
    請求賠償其物因毀損所減少之價額，同法第196條定有明文
    ；依民法第196條請求賠償物被毀損所減少之價額，得以修
    復費用為估定之標準，但以必要者為限（例如︰修理材料以
    新品換舊品，應予折舊），有最高法院77年度第9次民事庭
    會議決議可資參照。故被害人得以修理費用作為其物因毀損
    所減少價額之計算依據，但其中以新品更換舊品，且因此提
    高該物整體價值者，該更換之新品即非屬損害發生前物之原
    狀，則該更換新品所支出之費用，應予計算其折舊。另保險
    法第53條第1項規定，被保險人因保險人應負保險責任之損
    失發生，而對於第三人有損失賠償請求權者，保險人得於給
    付賠償金額後，代位行使被保險人對於第三人之請求權；但
    其所請求之數額，以不逾賠償金額為限。查原告主張系爭車
    輛修復費用為44,798元（工資18,080元、零件6,920元、烤
    漆19,798元），業據提出估價單、車損照片、統一發票在卷
    可按（見本院卷第21至29頁）。依行政院所頒固定資產耐用
    年數表及固定資產折舊率之規定，非運輸業用自用小客貨車
    之耐用年數為5年，依定率遞減法每年折舊1000分之369，但
    最後折舊總和不得超過該資產成本的10分之9，並參酌營利
    事業所得稅查核準則第95條第6項規定「固定資產提列折舊
    採用定率遞減法者，以1年為計算單位，其使用期間未滿1年
    者，按實際使用之月數相當於全年之比例計算之，不滿1月
    者，以1月計」之規定，系爭車輛出廠日為101年1月，有行
    車執照在卷可按（見本院卷第19頁），迄本件車禍發生時即
    108年3月6日，實際使用7年3月，折舊後零件費用應為692元
    （計算式：6,920元×10%＝692元），並加計無庸折舊之工資1
    8,080元、烤漆19,798元，系爭車輛損害金額為38,570元（
    計算式：692元＋18,080元＋19,798元＝38,570元）。
  ㈢按損害之發生或擴大，被害人與有過失者，法院得減輕賠償
    金額，或免除之。民法第217條第1項定有明文。汽車行駛時
    ，駕駛人應注意車前狀況，並隨時採取必要之安全措施，道
    路交通安全規則第94條第3項前段定有明文。查被告對本件
    車禍肇事固有過失，惟事故之際，系爭車輛駕駛人林彥廷駕
    車行至肇事處，顯未注意車前狀況，即逕行直駛而過，顯違
    反上開規定，復無證據證明事故當時系爭車輛駕駛人林彥廷
    有何不能注意之情事，自屬與有過失，本院審酌過失情節，
    認被告有70%之過失，系爭車輛駕駛人林彥廷有30%之過失，
    是原告請求被告賠償修車費用，應以其中26,999元（計算式
    ：38,570元×70% ＝26,999元），為有理由，逾此部分應予駁
    回。
四、綜上所述，原告依據侵權行為及保險代位之法律關係，請求
    被告給付26,999元及自起訴狀送達翌日即110年3月12日（見
    本院卷第71頁，110年3月11日由被告社區管理員收受）起至
    清償日止，按週年利率5％計算之利息，為有理由，應予准許
    。逾此部分為無理由，應予駁回。
五、本件事證已臻明確，兩造其餘攻擊防禦方法，於本判決結果
    不生影響，爰不一一論述，併此敘明。　　
六、本件原告勝訴部分，係小額程序為被告敗訴之判決，依民事
    訴訟法第436條之20規定，應依職權宣告假執行，並依同法
    第392條第2項之規定，依職權宣告被告預供擔保，得免為假
    執行。
七、訴訟費用負擔之依據：民事訴訟法第79條。本件訴訟費用額
    ，依後附計算書確定如主文所示金額。
中　　華　　民　　國　　111 　年　　1 　　月　　14　　日
                  臺灣臺北地方法院新店簡易庭
                              法  官　鄧德倩
計   算   書：
項        目             金   額（新臺幣）      備    註
第一審裁判費             1,000元
合        計             1,000元
以上正本係照原本作成。
如不服本判決，應以違背法令為理由，於判決送達後20日內向本
庭提出上訴狀（須按他造當事人之人數附繕本）；如委任律師提
起上訴者，應一併繳納上訴審裁判費。
中　　華　　民　　國　　111 　年　　1 　　月　　14　　日
                              書記官  張嘉崴